【裁判字號】    98,易,50
【裁判日期】    980326
【裁判案由】    竊盜
【裁判全文】
臺灣臺東地方法院刑事判決                98年度易字第50號
公  訴  人  臺灣臺東地方法院檢察署檢察官
被      告  丙○○
            丁○○
上列被告因竊盜案件，經檢察官提起公訴（97年度偵字第2000號
），本院行簡式審判程序，判決如下：
    主    文
丙○○、丁○○共同攜帶兇器竊盜，均累犯，丙○○處有期徒刑
柒月，丁○○處有期徒刑捌月。
    犯罪事實
一、丙○○前因違反麻醉藥品管理條例案件，經本院於民國86年
    6月10日以86年度易字第338號判處有期徒刑4月確定，又自8
    5年12月間某日起至86年1月28日止，因分別違反麻醉藥品管
    理條例及藥事法案件，經臺灣高等法院花蓮分院於89年7月1
    0日以89年度上更(一)字第62號分別判處有期徒刑5年2月、5月
    ，應執行有期徒刑5年2月，嗣經最高法院於89年9月21日以8
    9年度臺上字第5648號判決上訴駁回確定，而前開3罪因屬數
    罪併罰，嗣經定其應執行有期徒刑5年7月確定，復因於89年
    7月間犯施用第二級毒品之罪，經本院於89年9月25日以89年
    度東簡字第266號判處有期徒刑3月確定，再因犯施用第二級
    毒品之罪，經本院於90年9月20日以90年度易字第254號判處
    有期徒刑6月，嗣經確定，上開徒刑接續執行，於93年11月5
    日假釋出監併付保護管束，迨於96年 6月28日因縮刑期滿執
    行完畢在案；丁○○前曾因犯施用第二級毒品之罪，經本院
    於93年4月5日以93年度易字第12號判處有期徒刑 7月確定，
    嗣於93年11月22日徒刑期滿執行完畢，又因竊盜案件，經本
    院於96年3月26日以96年度易字第51號判處有期徒刑8月確定
    後，再因犯施用第二級毒品之罪，經本院於96年4月23日以9
    6年度易字第73號判處有期徒刑8月確定，嗣經本院以96年度
    聲減字第240號裁定各減為有期徒刑4月，並定其應執行有期
    徒刑7月又15日確定，迨於96年11月4日徒刑期滿執畢在案。
    詎丙○○、丁○○均不知悔改，於97年8月中旬某日晚上7時
    許，共乘不知情之林照幸所有車牌號碼不詳之機車，至國防
    部軍備局所管領位在臺東縣卑南鄉○○村○○路之工程營產
    中心利嘉油庫外，發覺該油庫之大門未上鎖，且無人在內，
    竟共同意圖為自己不法之所有，而基於竊盜之犯意聯絡，由
    丙○○持林照幸所有客觀上對人之生命、身體安全構成威脅
    而具有危險性，足供作為兇器使用之鐵鉗 1支，一同由該未
    上鎖之大門步入上開油庫內（無故侵入部分未據告訴），並
    由丙○○手持前開鐵鉗剪斷電線，而由丁○○負責收線之方
    式，竊取該油庫內之電線 1批（重約10公斤，嗣經丙○○、
    丁○○以林照幸所有之美工刀1支去皮後，裸銅線重約5公斤
    ），得手後均據為己有，復承前同一犯意之聯絡，共同著手
    接續竊取該油庫內之600加侖儲油桶1只，惟因該只儲油桶體
    積過大，無法立即以機車載運，二人乃於翌日上午 8時許，
    駕駛自用小貨車擬前往該油庫內載運之，並共同以自備之油
    漆將該儲油桶漆成綠色，以掩人耳目，惟二人仍因該只儲油
    桶重量過重，無法徒手合力將之搬運上車，而未遂此部分之
    犯行。嗣經國防部軍備局所屬負責巡查營區之聘雇人員甲○○於97年 8月29日發現上開油庫內之物品失竊而報警處理後
    ，迨於97年9月6日，在警員基於單純主觀之懷疑下，約談丙○○到案說明，經警查問其是否涉案，而於偵查犯罪之檢警
    機關尚不知孰為犯罪嫌疑人前，丙○○主動向警員供出上開
    未經發覺之犯罪事實，而自首接受裁判，並於97年9月8日中
    午12時30分許，帶同警員至丙○○位在同縣臺東市○○路20
    0號之舊宅內，當場起獲前開已去皮電線1批，並扣得前揭鐵
    鉗及美工刀各1支。
二、案經臺東縣警察局臺東分局報告臺灣臺東地方法院檢察署檢
    察官偵查起訴。
    理    由
一、本案被告丙○○、丁○○所犯均係死刑、無期徒刑、最輕本
    刑為 3年以上有期徒刑以外之罪，亦非高等法院管轄之第一
    審案件，而被告二人於本院行準備程序中就被訴事實為有罪
    之陳述，經告知簡式審判程序之旨，並聽取公訴人及被告二
    人之意見後，本院合議庭依刑事訴訟法第 273條之1第1項規
    定，裁定由受命法官獨任進行簡式審判程序，合先敘明。
二、訊據被告丙○○、丁○○對上揭犯罪事實均坦白承認，核與
    證人甲○○、林照幸於警詢時所證述之情節大致相符，並有
    鐵鉗及美工刀各 1支扣案可資佐憑，復有臺東縣警察局臺東
    分局刑案現場測繪圖及贓物認領保管單各1紙、扣押筆錄1份
    、失竊現場、物品與工具照片 8張等件在卷可稽，足認被告
    丙○○、丁○○二人自白與事實相符，本案事證明確，被告
    二人之犯行均堪認定，應予依法論科。
三、按刑法第321條第1項第 3款之攜帶兇器竊盜罪，係以行為人
    攜帶兇器竊盜為其加重條件，此所謂兇器，其種類並無限制
    ，凡客觀上足對人之生命、身體、安全構成威脅，具有危險
    性之兇器均屬之，且祇須行竊時攜帶此種具有危險性之兇器
    為已足，並不以攜帶之初有行兇之意圖為必要，最高法院著
    有79年臺上字第5253號判例意旨可參。又同款所謂之「攜帶
    兇器」，祇須於行竊時攜帶具有危險性之兇器為已足，該兇
    器不必原屬行竊者本人所有，亦不以自他處攜至行竊處所為
    必要，縱在行竊場所隨手拾取應用，其有使人受傷害之危險
    既無二致，自仍應屬上述「攜帶兇器」之範疇（最高法院90
    年度臺上字第1261號判決意旨參照）。查扣案之鐵鉗係金屬
    製品，質地堅硬，以之作為器械，客觀上足以危害他人生命
    、身體之安全，且被告丙○○、丁○○亦供承被告丙○○係
    手持上開鐵鉗剪斷電線，以便渠等拾取攜離現場，足見該工
    具功能之完整，揆諸前揭判例意旨，自與刑法第321條第1項
    第 3款之構成要件相當，而屬兇器。核被告丙○○、丁○○
    所為，均係犯刑法第321條第1項第 3款之攜帶兇器竊盜罪。
    被告二人間，有犯意聯絡及行為分擔，應論以共同正犯。又
    被告二人於97年8月中旬某日晚上7時許，在同一油庫內，先
    共同竊取上開電線1批得逞後，嗣於翌日上午8時許，再著手
    竊取儲油桶未果，係於密切接近之時間及同一地點實行，侵
    害同一法益，各行為之獨立性極為薄弱，且自始均係出於同
    一意圖為自己不法所有之目的，依一般社會健全觀念，在時
    間差距上，難以強行分開，應視為數個舉動之接續實行，合
    為包括之一行為予以評價，皆屬接續犯。再被告二人分別有
    如犯罪事實欄一所載之論罪科刑及執行情形，此有卷附臺灣
    高等法院被告前案紀錄表等件可據，渠等各受有期徒刑之執
    行完畢後，5 年以內故意再犯本案法定刑為有期徒刑以上之
    罪，均為累犯，應各依法加重其刑。另按刑法第62條所規定
    之自首，係以犯人在犯罪未發覺前，向該管公務員自承犯罪
    ，而受法律之裁判為要件。所謂未發覺，乃指犯罪事實未為
    有偵查犯罪職權之公務員發覺，或犯罪事實雖已發覺，而犯
    人為誰，尚不知者而言。而向該管公務員自承其犯罪，不以
    先自向該公務員告知為必要，即受追問時，告知其犯罪仍不
    失為自首（最高法院92年度臺上字第 487號判決意旨參照）
    。查被告丙○○於97年9月6日為警詢問時，在警員基於單純
    主觀之懷疑，而非本於確切之根據得為合理可疑下，查問其
    是否涉犯本案，而於偵查犯罪之檢警機關尚不知孰為本案犯
    罪嫌疑人前，主動向臺東縣警察局臺東分局警員乙○○供出
    前開未經發覺之犯罪事實，並指認被告丁○○亦為本案共同
    正犯乙情，業據被告丙○○供承在卷，並經乙○○到庭陳述
    無訛，是被告丙○○接受本院之審理，合於刑法第62條前段
    自首之要件。次查，參諸警員乙○○前揭所述，被告丙○○
    於警詢時顯非出於外在情勢所迫而自首，又遍查卷內所有證
    據資料，並無何積極事證可認其於上開自首之際或之前，即
    有再犯其他犯罪之謀議或意圖，而係基於預期邀獲減刑寬典
    之狡黠心態為自首，再按自首減刑之設，在期犯罪事實之早
    日發覺，藉省偵查之勞費，並免累及無辜，是本院認被告丙○○所為部分，仍宜依刑法第62條前段規定減輕其刑，併先
    加而後減之。爰審酌被告丙○○、丁○○均值壯年，二人分
    別有如犯罪事實欄一所載之論罪科刑及執行情形已如上述，
    素行皆非良善，且出監後猶不思警惕，正當營生，竟因一己
    私慾，恣意再犯本案加重竊盜犯行，顯見渠等未衷心悛悔，
    漠視法令禁制，惡性非輕，且渠等行為對人民生命、身體及
    財產安全與社會秩序維護，顯已構成相當之威脅與危害，惟
    念及被告二人犯後尚能坦承犯行，且犯罪所竊得之財物價額
    非鉅，並已由警發還甲○○領回，此有前揭贓物認領保管單
    附卷可參，兼衡酌渠等犯罪之動機、手段、生活狀況、智識
    程度、二人犯罪情節輕重有所差異及被告丙○○有自首減刑
    情形等一切情狀，分別量處如主文所示之刑。至扣案之鐵鉗
    、美工刀各 1支，被告丙○○既否認為其所有，亦乏證據證
    明係屬被告丁○○所有，又皆非違禁物，爰均不為沒收之諭
    知，末此敘明。
據上論斷，應依刑事訴訟法第273條之1第 1項、第299條第1項前
段，刑法第28條、第321條第1項第3款、第47條第1項、第62條前
段，判決如主文。
本案經檢察官戊○○到庭執行職務
中    華    民    國    98    年     3    月    26    日
                  刑事第三庭  法  官  劉正偉
以上正本證明與原本無異。
如不服本判決應於收受送達後10日內向本院提出上訴書狀，並應
敘述具體理由；其未敘述上訴理由者，應於上訴期間屆滿後20日
內向本院補提理由書（均須按他造當事人之人數附繕本）。「切
勿逕送上級法院」。告訴人或被害人對於本判決如有不服，請書
具不服之理由狀，請求檢察官上訴者，其上訴期間之計算係以檢
察官收受判決正本之日期為準。
                              書記官  姚佳華
中    華    民    國    98  年       3  月      30    日
附錄論罪科刑法條全文：
中華民國刑法第321條第1項：
犯竊盜罪而有左列情形之一者，處6月以上5年以下有期徒刑：
一、於夜間侵入住宅或有人居住之建築物、船艦或隱匿其內而犯
    之者。
二、毀越門扇、牆垣或其他安全設備而犯之者。
三、攜帶兇器而犯之者。
四、結夥三人以上而犯之者。
五、乘火災、水災或其他災害之際而犯之者。
六、在車站或埠頭而犯之者。


司法院資訊處製作；財團法人民間司法改革基金會備份。
